【裁判字號】    99,台非,358
【裁判日期】    991223
【裁判案由】    誣告等罪
【裁判全文】
最高法院刑事判決              九十九年度台非字第三五八號
上  訴  人  最高法院檢察署檢察總長
被      告  歐宏泰
上列上訴人因被告誣告等罪案件，對於台灣台南地方法院中華民
國九十九年八月六日第一審確定簡易判決（九十九年度簡字第一
九八０號，起訴案號：台灣台南地方法院檢察署八十五年度偵字
第八九五九號），認為違背法令，提起非常上訴，本院判決如下
：
    主  文
原判決撤銷。
本件免訴。
    理  由
非常上訴理由稱：「一、按判決不適用法則或適用不當者，為違
背法令，刑事訴訟法第三百七十八條定有明文。又時效已完成者
，應諭知免訴之判決，同法第三百零二條第二款亦有明定。查本
件原判決以被告歐宏泰與葉鳳珠係已分手之男女朋友關係，因不
滿葉鳳珠離其而去，自民國八十五年六月間起至同年八月一日止
，先後以電話或至葉鳳珠上班場所，對葉鳳珠揚言要葉鳳珠與其
繼續在一起，否則要開車撞死及持槍打死葉鳳珠等語，致葉鳳珠
心生畏懼。又在八十五年八月三日下午五時許，意圖使葉鳳珠受
刑事處分，竟向台南市警察局第四分局海安派出所誣指葉鳳珠竊
取其所有車號VEI－877號輕機車乙輛，認犯刑法第三百零五條之
恐嚇危害安全罪、第一百六十九條之誣告罪。並以被告行為後，
刑法已修正，並於九十五年七月一日生效施行，經比較新舊條文
後，以適用行為時之法律對被告較有利。而適用修正前刑法之規
定，論處被告罪刑，固非無見。二、惟依修正前刑法第八十條第
一項第二款、第三款、第二項、第八十三條之規定：『犯三年以
上十年未滿有期徒刑者，追訴權，因十年內不行使而消滅。犯一
年以上三年未滿有期徒刑者，追訴權，因五年內不行使而消滅。
前項期間，自犯罪成立之日起算。但犯罪行為有連續或繼續之狀
態者，自行為終了之日起算。』、『追訴權之時效，如依法律之
規定，偵查、起訴或審判之程序，不能開始或繼續時，停止其進
行。前項時效停止，自停止原因消滅之日起，與停止前已經過之
期間，一併計算。停止原因繼續存在之期間，如達於第八十條第
一項各款所定追訴權期間四分之一者，其停止原因視為消滅。』
查本件被告被訴於八十五年六月間起至同年八月一日止，涉犯刑
法第三百零五條之恐嚇危害安全罪；於八十五年八月三日涉犯同
法第一百六十九條第一項之誣告罪。台灣台南地方法院檢察署於
八十五年八月四日開始偵查，提起公訴後，原審法院於八十五年
十二月十六日發布通緝。該恐嚇危害安全罪之最重本刑為有期徒
刑二年，依上開說明其追訴權時效期間為五年，加計追訴權時效
停止原因視為消滅之四分之一期間一年三月，及因偵查、審判進
行中不生時效進行之四月十二日，追訴權時效應於九十二年三月
十三日完成。至誣告罪之最重本刑為有期徒刑七年，其追訴權時
效期間為十年，加計追訴權時效停止原因視為消滅之四分之一期
間二年六月，及因偵查、審判進行中不生時效進行之四月十二日
，追訴權時效應於九十八年六月十五日完成。依首開規定，原應
諭知免訴之判決。乃原審未諭知免訴，竟為實體上有罪判決，自
有判決適用法則不當之違背法令。案經確定，且於被告不利，爰
依刑事訴訟法第四百四十一條、第四百四十三條提起非常上訴，
以資糾正」等語。
本院按判決不適用法則或適用不當者，為違背法令，刑事訴訟法
第三百七十八條定有明文。又時效已完成者，應諭知免訴之判決
，亦為同法第三百零二條第二款所明定。再於九十四年一月七日
刑法修正施行前，其追訴權時效已進行而未完成者，比較修正前
後之條文，適用最有利於行為人之規定，刑法施行法第八條之一
第一項同有明文。而犯三年以上、十年未滿有期徒刑之罪者，依
修正前刑法第八十條第一項第二款規定，其追訴權時效期間為十
年；修正後同條項第二款則規定其追訴權於二十年期間內未起訴
而消滅。是修正後刑法所定之追訴權時效期間較修正前規定為長
，對行為人較為不利，故本件關於被告涉犯誣告罪，其追訴權時
效期間之計算，自應適用修正前刑法第八十條第一項第二款規定
（被告所犯恐嚇危害安全罪其追訴權時效因於上開刑法修正前之
九十二年三月十四日已經完成，詳如後述，逕適用該修正前規定
），且關於其追訴權時效之停止進行及其期間、計算，亦應一體
適用修正前刑法第八十三條之規定。本件原確定判決認定被告歐
宏泰與葉鳳珠（嗣已改名為葉佳芸）係已分手之男女朋友關係，
被告因不滿葉女離其而去，自八十五年六月間起至同年八月一日
止，先後以電話或至葉女上班場所，對其揚言要葉鳳珠與其繼續
在一起，否則要開車將其撞死及持槍打死等語，致葉鳳珠心生畏
懼。被告又於八十五年八月三日下午五時許，意圖使葉鳳珠受刑
事處分，竟向台南市警察局第四分局海安派出所誣指葉女竊取其
所有車號VEI－877號輕機車乙輛等情，因而於九十九年八月六日
，依簡易訴訟程序，分別論以被告連續犯恐嚇危害安全罪（處拘
役五十日，如易科罰金，以銀元三百元即新台幣九百元折算一日
，減為拘役二十五日，如易科罰金，以銀元三百元即新台幣九百
元折算一日）及誣告罪（處有期徒刑三月，減為有期徒刑一月又
十五日），計二罪刑（諭知緩刑二年）。然被告於八十五年六月
間起至同年八月一日止，涉犯刑法第三百零五條之恐嚇危害安全
罪；另於同年八月三日涉犯同法第一百六十九條第一項之誣告罪
。台灣台南地方法院檢察署檢察官係於八十五年八月四日開始偵
查，並於同年九月五日提起公訴，嗣經台灣台南地方法院以被告
逃匿，於同年十二月十六日發布通緝，迄至九十九年八月四日始
經到案，有各該刑事偵、審案卷及判決足憑。則該恐嚇危害安全
罪之最重本刑為有期徒刑二年，其追訴權時效期間依上開修正前
刑法第八十條第一項第三款規定為五年，依同法第八十三條規定
加計追訴權時效停止原因視為消滅之四分之一期間一年三月，及
因偵查、審判進行中不生時效進行之四月十三日（即自檢察官開
始偵查至台灣台南地方法院發布通緝止之期間），其追訴權時效
於上開刑法修正前之九十二年三月十四日已經完成。而誣告罪之
最重本刑為有期徒刑七年，依上開說明，其追訴權時效期間為十
年，加計追訴權時效停止原因視為消滅之四分之一期間二年六月
，及因偵查、審判進行中不生時效進行之四月十三日（即自檢察
官開始偵查至台灣台南地方法院發布通緝止之期間），其追訴權
時效於原審判決前之九十八年六月十六日亦已完成。則原審於九
十九年八月六日為本件判決時，被告所犯上開二罪，其追訴權時
效均已完成，依首開規定，自應諭知免訴之判決，始為適法。原
判決不察，竟為實體上科刑之判決，自有判決適用法則不當之違
背法令。案經確定，且於被告不利，非常上訴意旨執以指摘，洵
有理由，應由本院將原判決撤銷，改判諭知免訴，以資救濟。
據上論結，應依刑事訴訟法第四百四十七條第一項第一款但書、
第三百零二條第二款，判決如主文。
中    華    民    國  九十九  年   十二   月  二十三  日
                      最高法院刑事第十一庭
                          審判長法官  黃  一  鑫  
                                法官  張  春  福  
                                法官  林  勤  純  
                                法官  陳  國  文  
                                法官  宋  明  中  
本件正本證明與原本無異
                                      書  記  官  
中    華    民    國  九十九  年   十二   月   三十   日
                                                      K

司法院資訊處製作；財團法人民間司法改革基金會備份。
